臺灣臺北地方法院民事裁定
111年度事聲字第27號
異  議  人  
即  原  告  鍾天助  
            鍾坤諺  
            鍾曜年  
上列異議人與被告國泰醫療財團法人國泰綜合醫院間依職權確定
訴訟費用額事件，對於民國110年3月3日本院司法事務官所為111
年度司他字第65號裁定聲明異議，本院裁定如下：
    主  文
原裁定就異議人應向本院繳納之訴訟費用逾新臺幣捌萬捌仟壹佰
貳拾元，及該部分自原裁定送達異議人之翌日起至清償日止，按
年息百分之五計算之利息部分均廢棄。
異議人其餘異議駁回。
    理  由
一、按當事人對於司法事務官處理事件所為之終局處分，得於處
    分送達後10日之不變期間內，以書狀向司法事務官提出異議
    ；司法事務官認前項異議有理由時，應另為適當之處分；認
    異議為無理由者，應送請法院裁定之；法院認第1項之異議
    為有理由時，應為適當之裁定；認異議為無理由者，應以裁
    定駁回之，民事訴訟法第240條之4第1項本文、第2項、第3
    項分別定有明文。查本院司法事務官於民國111年3月3日所
    為之111年度司他字第65號裁定（下稱原裁定）係於同年月1
    0日寄存送達異議人，有本院送達證書在卷可稽（見原審卷
    第14頁），而異議人於原裁定送達後10日內之同年月16日提
    出異議（見本院卷第11頁），經司法事務官認其異議為無理
    由送請本院裁定，核與上開規定相符，先予敘明。 
二、次按經准予訴訟救助者，於終局判決確定或訴訟不經裁判而
    終結後，第一審受訴法院應依職權以裁定確定訴訟費用額，
    向應負擔訴訟費用之當事人徵收之，民事訴訟法第114條第1
    項前段定有明文。即知准予訴訟救助，僅於訴訟終結前有使
    受救助人暫免裁判費及其他應預納之訴訟費用之效力，至訴
    訟終結後此項暫免之費用，即應向應負擔訴訟費用之當事人
    徵收。再民事訴訟法第91條第3項規定：「法院依聲請以裁
    定確定之訴訟費用額，應於裁定送達翌日起，加給按法定利
    率計算之利息」，其立法理由旨在「促使當事人早日自動償
    付其應賠償對造之訴訟費用」，故在法院依職權裁定確定訴
    訟費用額，基於同一法理，自應類推上開規定加計法定遲延
    利息。所謂「以裁定確定之」，係指法院已為訴訟費用之裁
    判，僅未確定其費用額而言，即訴訟費用之裁判中未確定其
    費用額之情形。是確定訴訟費用之裁定，僅在確定敗訴之當
    事人應負擔之訴訟費用數額，並非就權利存在與否為確定，
    其償還義務如何，應從命負擔訴訟費用之裁判定之。因此，
    當事人在該程序中，自僅得就各個費用項目是否為法律上之
    訴訟費用、數額之計算有無錯誤加以爭執。再按原告撤回其
    訴者，訴訟費用由原告負擔。其於第一審言詞辯論終結前撤
    回者，得於撤回後3個月內聲請退還該審級所繳裁判費3分之
    2；前項規定，於當事人撤回上訴或抗告者準用之，民事訴
    訟法第83條亦有明定。末按當事人起訴以預納裁判費為必須
    具備之程式，如不符合該程式，未依法院裁定補繳裁判費後
    ，法院應駁回之，無再向當事人追徵裁判費之理，當事人於
    法院命補正後，未依裁定補繳裁判費，而撤回起訴，亦應為
    相同處理（臺灣高等法院暨所屬法院103年11月19日103 年
    法律座談會民事類提案第24號決議意旨參照）。
三、異議意旨略以：異議人於上訴準備庭開庭前即撤回上訴，應
    得免除第二審訴訟費用，為此依法提出異議，請求廢棄原裁
    定等語。 
四、經查，本件異議人與相對人間因本院110年度醫字第19號損
    害賠償事件，異議人聲請訴訟救助，經本院以110年度救字
    第975號裁定准予訴訟救助，而暫免繳納訴訟費用。上開損
    害賠償事件，業經本院於110年10月28日以110年度醫字第19
    號判決異議人全部敗訴，訴訟費用由異議人負擔，異議人不
    服提起上訴後復撤回上訴確定，此有本院上開110年度救字
    第975號訴訟救助、110年度醫字第19號、民事撤回上訴狀附
    卷可稽，並業經原裁定調取上開卷宗審查在案。是以，訴訟
    救助之聲請經准許後，僅發生異議人得暫免繳納訴訟費用之
    效力，一旦本案訴訟確定或終結後，若聲請訴訟救助之人仍
    有應負擔訴訟費用之情形，法院仍應依職權向其徵收，並非
    謂異議人嗣後毋庸負擔應納訴訟費用。又因異議人於上開損
    害賠償事件主張：相對人應連帶給付異議人合計新臺幣（下
    同）879萬6488元，故本院司法事務官認系爭事件之訴訟標
    的金額為879萬6488元，應徵第一審裁判費為8萬8120元部分
    ，並無疑義；惟司法事務官認異議人就系爭訴訟第一審判決
    全部提起上訴，其應徵之第二審裁判費為13萬2180元，其後
    撤回上訴，得聲請退還裁判費3分之2，故應徵之第二審裁判
    費為4萬4060元（計算式：13萬2180元×〈1-2/3〉=4萬4060元
    ）部分，固非無見。然考量本件異議人於第二審準備程序前
    即撤回上訴，實未經第二審法院為任何實質審理，此情核與
    當事人上訴後，未依法院裁定補足裁判費即撤回上訴無異，
    故而參酌上開臺灣高等法院暨所屬法院103年法律座談會結
    論意旨，本件殊無再向當事人追徵第二審上訴裁判費之理。
    從而，原處分向異議人追徵第二審裁判費4萬4060元部分，
    尚有未洽，爰就此部分予以廢棄。
五、綜上所述，異議人本件暫免繳納之訴訟費用額確定為8萬812
    0元，應即由異議人向本院繳納，並應於本裁定送達之翌日
    起，加給按法定利率即年息5％計算之利息。原裁定諭知異議
    人應向本院繳納訴訟費用13萬2180元及自原裁定送達翌日起
    至清償日止，按年息5％計算之利息，容有未洽，異議意旨指
    摘及此，應屬有理，爰將原裁定超過8萬8120元暨該利息部
    分予以廢棄，裁定如主文第1項所示；其餘異議部分則非有
    據，應予駁回。
六、據上論結，本件異議為一部有理由，一部無理由，依民事訴
    訟法第240條之4第3項，裁定如主文。　　
中　　華　　民　　國　　111 　年　　5 　　月　　16　　日
                  民事第五庭    法  官　  楊承翰
以上正本係照原本作成。　　　　　　　　　
如對本裁定抗告，須於裁定送達後10日內向本院提出抗告狀，並
繳納抗告費新臺幣1000元。
中　　華　　民　　國　　111 　年　　5 　　月　　16　　日
                                書記官    吳珊華